# 请问陈版及各位老师《家装行业拟上市公司整装模式按履约进度还是履约时点确认收入》。

提问人：南 宫 成 KM934 时间：2021-04-22 08:05:03
问题：《家装行业拟上市公司整装模式按履约进度还是履约时点确认收入》
一、名一、名 词 解解 释 ：：整装模式，俗称“交钥匙工程”。具有如下特点：
1.按关键节点支付进度款：
客户在整个装修过程中，签单支付合同金额的20%作为定金，开工支付合同金额的40%作为进度款，隐蔽工程（水、电、防水）验收合格后支付38%的工程款，终验后支付合同金额2%的尾款。
2.客户参与验收：
（ 1 ）合同约定客户必须参加：验收环节，水、电、防水隐蔽工程，必须参加；【这个工程阶段有客户验收确认】
（ 2 ）合同约定客户选择参加：木作、墙地砖、油面、乳基基础、乳面、主材和各材料进场；【这个工程阶段无客户验收确认，由公司内部检测自行验收】
3.工期：90-120天。第四季度可能存在跨年情况。
4.主合同对于违约的约定：
（ 1 ）合同签订后，工程施工前。合同任何一方提出终止合同或无论因何原因违约造成合同无法履行的，应及时通知另一方，经双方协商同 意后，可办理终止或延期履行合同手续，违约方应向守约方支付工程造价总额10%的违约金。
（ 2 ）施工开始后，任何一方无法定事由要求终止合同的，应及时通知另一方，经双方同意后（注：扯皮可能较大）办理工程已施工项目和已生产定制主材的清点、结算手续，结算款项的支付时间、方式由甲、乙双方订立终止合同协议予以约定。并由责任方按合同总价的10%赔偿对方违约金。
二、二、 问题 ：：以上整装模式是按 2017 年《企年《企 业 会会 计 准准 则 第第 14 号号 — 收入》中 规 定的定的，，履履 约进 度度 还 是履是履 约时 点点确确 认 收入收入？？
（一）以上模式是否符合，客户在企业履约的同时即取得并消耗企业履约所带来的经济利益的规定？
（二）以上模式是否符合，客户能控制企业履约过程中在建的商品的规定？
（三）以上模式是否符合，企业履约过程中所产出的产品具有不可替代用途，且该企业在整个合同内有权就累计至今已完成的履约部分收取能够补偿其已发生成本和合理利润的款项，并且该权利具有法律约束力的规定？
【备注：如果不符合上述条件，采用履约时点是否更符合IPO严谨的审核要求？】
三、个人 观 点点：：合同金合同金 额 小小，，不属于不属于 长 期期 购 建行建行 为 ，，缺乏客缺乏客 户对 履履 约进 度的度的确确 认 ，，按履按履 约时 点点确确 认 收入收入，，是否更可行？？ 请陈 版及各位老 师 雅正。雅正。
（（一一））理由理由
1. 【服【服 务 】客】客 户 在企在企 业 履履 约 的同的同 时 即取得并消耗企 业 履履 约 所所 带 来的来的 经济 利益。利益。注释：如保洁等提供服务的合同，提供服务过程中即享受了其履约成果，客客 户 不能在装修的同 时 居住居住（（不符合合同目的））。。 2. 【商品】客 户 能能 够 控制企控制企 业 履履 约过 程中在建的商品。注释 1 ：《国际财务报告准则第 15 号—客户合同收入》第 33 段规定，对资产的控制是指能够主主 导资产 的使用并 获 得得 资产 几乎所有剩余利益的能力，如使用该资产以清偿负债或减少费用，在房屋装修 过 程中客程中客 户 无法使用房屋且无法减减少租少租 赁 房屋房屋 带 来的来的 经济 支出。支出。（（不符合合同目的））注释 2 ：《国际财务报告准则第 15 号—客户合同收入》第 38 段规定，主体在控制转移时，客户具有资产付款的现时义务，法定所有权，对实物资产占有（我公司合同约定验收时移交），客户已承担和拥有资产所有权上的重大风险和报酬，客户已验收资产。注释 3 ：《国际财务报告准则第 15 号—客户合同收入》应用指南第 5 条，确定客户在资产被创造或改良时是否控制资产时，主体应当应用第 31 段至 34 段及第 38 段中关于控制的要求。 3. 【既有商品又有服 务 】企】企 业 履履 约过 程中所程中所产 出的商品具有不可替代用途，，且且 该 企企 业 在整个合同期 间 内有内有 权 就累就累 计 至今已完成的履 约 部分收取款 项 。注。注 释 ：：公司与客 户 合同并未明确确 约 定定，，在在合同履合同履 约 期期 间 有有 权 就已完成的履 约 部分收取款 项 。同。同 时 缺乏客缺乏客 户 在在 资产负债 表日表日 对 履履 约进 度的度的 签 字字确确 认 文件文件，，履履 约进 度也不能可靠 计 量。量。
（（二二））近期近期 IPO 成功申成功申 报 案例案例
2020 年年 11 月月 23 日广日广 东 申菱申菱 环 境系境系 统 股股份份有限公司《首次公开开 发 行股票并在 创业 板上市申 请 文件文件 审 核核 问询 函的回函的回复复》第三次 问询 及回及回复，复， 问题14. 关关于建造合同，， 结 合合 现 有建造合同的合同条款，，披露披露 执 行新收入准 则 后后，，建造合同 应 在客在客 户验 收后收后确确 认 收入的原因。申 报 会会 计师 回回复：复： 结 合合 发 行人上行人上述所描述的 现 有建造合同的合同条款分析判断：：①客户在企业履约的同时即取得并消耗企业履约所带来的经济利益发行人的工程收入主要是为有需要的客户提供方案设计、施工等在内的环境系统整体解决方案，工程安装调试验收合格之前，客户无法取得并消耗发行人履约所带来经济利益。②客户能够控制企业履约过程中在建的商品。虽然发行人在业主项目现场进行建造合同的作业，但是在发行人完成安装调试工作前，客户取得的仅是阶段性成果，客户并不能合理利用该阶段性成果，并从中获得几乎全部的经济利益。因此，在履约过程中，客户无法控制发行人在建的商品。③企业履约过程中所产出的商品具有不可替代用途，且该企业在整个合同期间内有权就累计至今已完成的履约部分收取款项。发行人的建造合同主要是针对客户的特点需求，通过合同约定具体的业务要求，并且按合同约定进行履约，具有不可替代的用途，但是，合同条款只是约定了客户分阶段付款，发行人并非在整个合同期间均有权收款，付款进度与发行人的实际履约进度并不一定完全匹配，而且合同中并未有明确的条款约定在由于客户或其他方原因终止合同的情况下，发行人可以在整个合同期内任一时点就累计至今已完成的履约部分收取能够补偿发行人已发生成本和合理利润的款项。因此不满足属于在某一时段内履行履约义务的第三个条件。 【【 备 注注：： 综 上上 发 行人建造合同 业务 不不 满 足属于在某一 时 段内履行履 约义务 的的三个条件，， 应 在某一在某一 时 点履行的履 约义务 。】。】

回答人：chenyiwei
总体上看按时点确认收入具有合理性。如果同时存在大量类似的合同，按时点确认也更便于操作。从付款进度约定来看，并不支持存在新收入准则第十一条（三）所指的合格收款权。